【裁判字號】    99,台上,3001
【裁判日期】    990514
【裁判案由】    違反毒品危害防制條例
【裁判全文】
最高法院刑事判決            九十九年度台上字第三００一號
上  訴  人  甲○○
上列上訴人因違反毒品危害防制條例案件，不服台灣高等法院台
中分院中華民國九十九年三月一日第二審判決（九十九年度上訴
字第一三九號，起訴案號：台灣台中地方法院檢察署九十八年度
毒偵字第一九八一號），提起上訴，本院判決如下：
    主  文
原判決關於施用第一級毒品部分撤銷，發回台灣高等法院台中分
院。
其他上訴駁回。
    理  由
一、撤銷發回（即施用第一級毒品）部分
原判決關於施用第一級毒品部分，以上訴人甲○○不服第一審判
決，具狀提起第二審上訴，其理由略稱：上訴人為警查獲時，在
偵查階段主動供出毒品來源「楊傑任」，並配合警方誘出楊傑任
，該局（指台中市警察局第五分局－下稱第五分局）卻向第一審
回函聲稱未查獲毒販楊傑任，致上訴人無法獲得減輕其刑云云。
惟第一審判決已敘明憑以認定上訴人犯罪之證據。且上訴人雖曾
供出毒品來源為綽號「阿國」及其行動電話號碼，經檢察官指揮
員警調查而查知「阿國」即楊傑任，然經檢察官指揮偵辦，迄未
因此破獲楊傑任有販賣毒品予上訴人之相關犯罪事證，此有前述
第五分局民國九十八年十月二十八日中分五偵字第０九八００二
八０一二號函及檢附相關資料可憑，而認上訴人無毒品危害防制
條例第十七條第一項減輕其刑規定之適用等語，另經原審向台灣
台中地方法院檢察署（下稱台中地檢署）函查得知，並無因上訴
人供出毒品來源「阿國」即楊傑任，而查獲楊傑任，有該署九十
九年一月二十九日中檢輝愛九八偵字第二八七五二號函覆在卷。
因以上訴人之第二審上訴理由，核非足以動搖原判決之具體理由
，依刑事訴訟法第三百六十一條、第三百六十七條、第三百七十
二條之規定，認其上訴為不合法，而不經言詞辯論予以駁回。固
非無見。
惟按：不服第一審判決而上訴於第二審法院者，應提出上訴書狀
，上訴書狀應敘述具體理由，刑事訴訟法第三百六十一條第一、
二項定有明文。而所謂「應敘述具體理由」，係指須就不服判決
之理由為具體之敘述而非空泛之指摘而言。倘上訴理由就其所主
張第一審判決有違法或不當之情形，已舉出該案相關之具體事由
足為其理由之所憑，即不能認係徒托空言或漫事指摘；縱其所舉
理由經調查結果並非可採，要屬上訴有無理由之範疇，究不能遽
謂未敘述具體理由。又依現行刑事訴訟制度第二審仍係事實審，
且採行覆審制，第二審法院應就第一審判決經上訴之部分為重複
之審理，並就調查證據之結果，本於自由心證自行認定事實及適
用法律，非僅依據第一審判決採為基礎之資料，加以覆核而已，
此由刑事訴訟法第三百六十九條第一項規定：第二審法院認為上
訴雖無理由，而原判決不當或違法者，應將原審判決經上訴部分
撤銷，就該案件自為判決。即指縱然被告之第二審上訴論旨雖不
成立，而第一審判決確有不當或違法者，仍應就其上訴部分，加
以改判之立法意旨自明。本件上訴人已於第二審上訴書狀具體主
張伊供出毒品來源並依第五分局水湳派出所警員之指示，以向楊
傑任佯稱購買毒品之方式，誘出楊傑任，而指摘第一審判決未依
毒品危害防制條例第十七條第一項之規定減輕其刑為不當等語，
從形式上觀察，顯已具體指摘第一審法院調查未盡，難謂其未敘
明具體理由。況原審亦認其理由並非空泛，而已依上訴人所提之
第二審上訴理由，向台中地檢署函查上訴人是否有供出毒品來源
而查獲其他正犯或共犯之情形，顯已進行第二審之實質調查程序
，縱經調查結果，認其所舉理由並非可採，要屬上訴有無理由之
範疇，而不能謂其上訴未敘述具體理由，逕從程序上終結之。且
依卷內台中地檢署上開覆函載稱：「證人甲○○於本署偵查中固
曾供出毒品來源為楊傑任。惟是否破獲，目前尚待偵辦中」等語
，則該案既尚在檢察官偵查階段，究竟其偵查結果如何，仍屬不
明。原審既予調查，但結果尚有不明，遽行結案，亦屬調查職責
未盡。是原判決未辨明上訴是否合法與上訴有無理由兩種訴訟法
上不同概念之區分，誤以本件上訴人關於施用第一級毒品部分之
第二審上訴不合法為由，逕依刑事訴訟法第三百六十七條前段、
第三百七十二條規定駁回上訴人此部分在第二審之上訴，自屬適
用法則不當。上訴意旨執以指摘，非無理由，應認原判決此部分
有撤銷發回之原因。
二、駁回上訴（即施用第二級毒品）部分
按刑事訴訟法第三百七十六條所列各罪之案件，經第二審判決者
，不得上訴於第三審法院，法有明文。本件上訴人甲○○所犯施
用第二級毒品罪部分，原審係依毒品危害防制條例第十條第二項
論處罪刑，核屬刑事訴訟法第三百七十六條第一款之案件。依首
開說明，既經第二審判決，自不得上訴於第三審法院，上訴人竟
復提起上訴，顯為法所不許。其此部分上訴為不合法，應併予駁
回。
據上論結，應依刑事訴訟法第三百九十五條前段、第三百九十七
條、第四百零一條，判決如主文。
中    華    民    國  九十九  年    五    月   十四   日
                      最高法院刑事第三庭
                          審判長法官  林  增  福
                                法官  張  清  埤
                                法官  陳  世  雄
                                法官  何  菁  莪
                                法官  黃  梅  月
本件正本證明與原本無異
                                      書  記  官
中    華    民    國  九十九  年    五    月   十九   日
                                                     ｍ

司法院資訊處製作；財團法人民間司法改革基金會備份。
